臺灣彰化地方法院刑事判決
111年度訴字第502號
公  訴  人  臺灣彰化地方檢察署檢察官 
被      告  鐘正輝



指定辯護人  本院公設辯護人 陳志忠
上列被告因偽造有價證券案件，經檢察官提起公訴（111年度偵
緝字第280號），本院判決如下：
    主  文
鐘正輝犯偽造有價證券罪，處有期徒刑壹年捌月。緩刑參年。
未扣案之偽造如附表所示之貳紙本票，均沒收之。
    犯罪事實
一、鐘正輝為林詠婕之子，基於供行使用而偽造有價證券之犯意
    ，於民國（下同）109年9月2日某時許，在彰化縣溪州鄉中
    山路統一超商商店外，在未得林詠婕同意或授權下，逕自在
    票據號碼WG0000000、WG0000000號2張本票之發票人欄上偽
    簽「林詠婕」、「林招(林詠婕之舊名)」之署名，並於上開
    本票上各按捺指印文5枚，而偽造林詠婕及林招應各支付新
    臺幣(下同) 4萬元之本票2張，持以向他人借款而行使。
二、案經告訴人林詠婕訴由彰化縣警察局北斗分局報告臺灣彰化
    地方檢察署檢察官偵查起訴。
    理  由
一、按被告以外之人於審判外之陳述，雖不符刑事訴訟法第159
    條之1至第159條之4 之規定，而經當事人於審判程序同意作
    為證據，法院審酌該言詞陳述或書面陳述作成時之情況，認
    為適當者，亦得為證據；當事人、代理人或辯護人於法院調
    查證據時，知有刑事訴訟法第159條第1項不得為證據之情形
    ，而未於言詞辯論終結前聲明異議者，視為有前項之同意，
    刑事訴訟法第159條之5定有明文。查本判決所引用被告以外
    之人於審判外之言詞及書面陳述，固屬傳聞證據，惟檢察官
    、被告及其辯護人，於本院審理時均不爭執證據能力，亦未
    曾於言詞辯論終結前聲明異議，本院審酌上開證據資料製作
    時之情況，尚無違法不當及證明力明顯過低之瑕疵，認以之
    作為證據應屬適當，揆諸前開規定，認均有證據能力。
二、上開犯罪事實，迭據被告鐘正輝於偵查及本院審理時自白不
    諱，核與告訴人林詠婕於警詢中指述情節、證人黃盈源於警
    詢時證述內容相符，並有上揭發票日期為中華民國109年9月
    2日、發票人林招、金額為新臺幣4萬元以及發票日期中華民
    國109年9月2日、發票人林詠婕、金額新臺幣4萬元之本票各
    1紙影本附卷可稽，足認被告自白與事實相符，本案事證已
    臻明確，被告犯行堪以認定，應依法論科。
三、論罪科刑：
 ㈠核被告鐘正輝所為，係犯刑法第201條第1項之意圖供行使之
　用而偽造有價證券罪。被告偽造如附表所示其母親「林詠婕」
　及「林招」之署押、指印之行為，係偽造附表所示本票之階段
　行為，其偽造後持之行使，行使之低度行為應為偽造之高度行
　為所吸收，均不另論罪。又被告所偽造附表編號1至2所示本票
　共2張，係侵害同一被害人，且係於密切接近之時地實施，各
　行為之獨立性極為薄弱，在刑法評價上，以視為數個舉動之接
　續施行，合為包括之一行為予以評價，較為合理，應論以接續
　犯之一罪。
㈡又刑之量定，為求個案裁判之妥當性，法律固賦予法院裁量
　權，但此項裁量權之行使，除應依刑法第57條規定，審酌行為
　人及其行為等一切情狀，為整體之評價，並應顧及比例原則與
　平等原則，使罪刑均衡，輕重得宜，以契合社會之法律感情。
　刑法第59條規定犯罪之情狀可憫恕者，得酌量減輕其刑，其所
　謂「犯罪之情狀」，與同法第57條規定科刑時應審酌之一切情
　狀，並非有截然不同之領域，於裁判上酌減其刑時，應就犯罪
　一切情狀（包括第57條所列舉之10款事項），予以全盤考量，
　審酌其犯罪有無可憫恕之事由（即有無特殊之原因與環境，在
　客觀上足以引起一般人之同情，以及宣告法定最低度刑，是否
　猶嫌過重等等），以為判斷。而刑法偽造有價證券罪之法定刑
　為3年以上10年以下有期徒刑，然同為偽造有價證券之人，原
　因動機不一，主觀惡性、手段情節、所生實害等犯罪情狀亦未
  必盡同，或有為滿足個人私慾，大量偽造有價證券以之販賣或
　詐欺而擾亂金融秩序之經濟犯罪，或僅係因一時財務週轉不
　靈，供作調借現金或借款之收據憑證之用，是行為人犯偽造有
　價證券罪所造成危害社會之程度，自因個案而異，然法律科處
　此類犯罪，所設法定最低本刑則屬相同，殊難謂為非重。查被
　告未取得其母林詠婕同意，即偽造其署名而偽造「林招（改名
  前舊名）」、「林詠婕」為發票人之本票，所為故不足取，然
  究其動機乃因本身資力不足，為能順利向地下錢莊借錢作為擔
  保之用，未經深思熟慮，即率爾為之，復觀被告犯後即能認知
  錯誤，並其母亦與被告逹成和解願意原諒被告，加諸本案被告
  並未因行使偽造有價證券而獲取不當利益，衡其犯罪情節，倘
  依刑法第201條第1項規定處以法定本刑之最低刑度有期徒刑3
  年，仍屬過重，故被告此部分犯罪情狀確有可憫恕之處，爰依
  刑法第59條之規定，酌減其刑。
㈢爰審酌被告未經其母同意，即以其名義偽造有價證券後持以行
　使，使其母受有損害，並影響票據交易往來流通之正確性，所
　為實不足取，然考量被告犯後坦承犯行，且獲其母之諒解，已
　如上所述，並衡酌其犯罪之動機、手段、所生之損害，暨被告
　自陳高職畢業之智識程度，現從事送貨工作、每月薪資約5萬
　元，未婚無子女等一切情狀，量處如主文所示之刑。
㈣被告鐘正輝前因故意犯罪而受有期徒刑以上刑之宣告，執行完
  畢或赦免後，5年以內未曾因故意犯罪受有期徒刑以上刑之宣
  告，有臺灣高等法院被告前案紀錄表1份可查，其於偵查及本
  院審理中均坦承犯行，本院衡酌全案情節及被告犯後態度，認
  被告已有悔過之意，其經此科刑之教訓後應知所警惕，無再犯
  之虞，其所受刑之宣告以暫不執行為適當，爰依刑法第74條第
  1項第2款之規定併予宣告緩刑3年，以勵自新。
四、沒收：
 未扣案如附表所示之偽造本票2紙，均為偽造之有價證券，應
 依刑法第205條規定，不問屬於犯人與否，均沒收之。
據上論斷，應依刑事訴訟法第299 條第1 項前段，刑法第201 條
第1 項、第59條、第74條第1 項第2 款、第205 條，刑法施行法
第1條之1第1項，判決如主文。
本案經檢察官劉智偉提起公訴，檢察官吳皓偉到庭執行職務。
中　　華　　民　　國　　111 　年　　8 　　月　 12　　日
                  刑事第七庭   審判長法官  王義閔
                               法      官  李  昕
                               法      官  鮑慧忠
以上正本證明與原本無異。
如不服本判決應於收受判決後20日內向本院提出上訴書狀，並應
敘述具體理由。其未敘述上訴理由者，應於上訴期間屆滿後20日
內向本院補提理由書( 均須按他造當事人之人數附繕本) 「切勿
逕送上級法院」。
告訴人或被害人對於判決如有不服具備理由請求檢察官上訴者，
其上訴期間之計算係以檢察官收受判決正本之日期為準。
中　　華　　民　　國　　111 　年　　8 　　月　　12　　日
                               書  記  官  羅婉嘉

　　　　
附表　
編 號 文    書    名    稱 1  發票日為109年9月2日金額新臺幣肆萬元之本票（票號0000000號） 2 發票日為109年9月2日金額新臺幣肆萬元之本票（票號0000000號） 
　　　　　　　　　　　　　　
附錄本案論罪科刑法條全文：
中華民國刑法第201條
意圖供行使之用，而偽造、變造公債票、公司股票或其他有價證
券者，處3年以上10年以下有期徒刑，得併科9萬元以下罰金。
行使偽造、變造之公債票、公司股票或其他有價證券，或意圖供
行使之用而收集或交付於人者，處 1 年以上 7 年以下有期徒刑
，得併科 9 萬元以下罰金。